最高法院刑事判決　　　　　　　　　　　　　　　八十七年度台上字第一九五八號
　　上　訴　人　甲○○　男
　　　　　　　　　　　　在押）.
　　選任辯護人　陳峰富律師
　　　　　　　　陳逸華律師
右上訴人因殺人案件，不服台灣高等法院中華民國八十七年三月十一日第二審更審判
決（八十六年度上重更(一)字第七五號，起訴案號：台灣桃園地方法院檢察署八十六年
度偵字第一○九、四二一號），提起上訴，本院判決如左：
    主  文
原判決關於罪刑部分撤銷。
甲○○殺人，處無期徒刑，褫奪公權終身。
    理  由
本件原判決認定上訴人甲○○為桃園縣警察局平鎮分局宋屋派出所警員，於民國八十
五年十二月三十一日凌晨，在同縣平鎮市○○街三十號謝福展經營之金滿益釣蝦場，
與謝某因說話口氣、勸酒爭執，又因購煙事而衝突，上訴人毆打謝福展一拳，經勸阻
後駕車離去，旋車輪陷溝渠中不能動彈，乃返該所聯絡耿聰江前往拖吊，思及甫遭謝
福展羞辱之事，大感憤懣，竟起意所配警用槍、彈找謝某尋仇，找尋槍櫃鑰匙未得
，見值班警員翁榮富褲袋內保管槍櫃鑰匙，突以強暴方法，強取翁員保管之該鑰匙，
再配合其私人保管之鑰匙打開槍櫃，取出其個人執勤時所配屬之美國 SMITHH&MESSON
公司製造九ＭＭ口徑警用半自動手槍一支（槍號：TVU7582 ，管制編號0000000000）
子彈二十四發（含彈匣二個），並將子彈上膛，利用其職務、機會未經許可，將之插
在背後腰際私自出，搭乘甫抵該所由耿聰江所駕拖吊車至該釣蝦場，於當日凌晨三
時十五分許，上訴人入內找謝福展理論，謝某因酒後情緒亢奮，又以穢語相激，雙方
並互相拉扯及丟擲物品，謝某左側枕部及頭部均受裂傷，上訴人更基於殺人犯意，掏
出該槍朝謝福展胸部兩鎖骨正中央部位擊發一槍，子彈自謝福展頭皮下三十三公分偏
左二公分處，由左往右、由上往下、由前往後射入，經過第一肋間左側貫穿大動脈弓
、第六脊椎，停於第六脊椎右側皮下組織，致謝福展因此近距離盲管式槍創受有大血
管裂傷，因而出血性休克當場死亡。上訴人於行兇後犯罪未被發覺前隨即委請耿聰江
向其服務之宋屋派出所報案自首，並於同所警員施財圍趕赴現場處理時向其報告行兇
經過，及將其行凶所用之前開警用手槍及所餘二十三發子彈、彈匣二個，交由聞訊到
場之該所主管林宏河，另經警於現場扣得彈殼及彈頭各一顆等情。係以上開事實，迭
經警員翁榮富證述上訴人如何對其施暴取得槍櫃鑰匙，配合上訴人自己之鑰匙，取出
其勤務使用之九○手槍及子彈，帶外出等情甚詳，並有翁榮富遭上訴人強取鑰匙扯
破褲袋之照片二幀為證，及經原審對翁員進行測謊，認其所述並未說謊之鑑定通知書
可按。上訴人射殺謝福展部分，則經檢察官督同法醫師解剖鑑驗屬實，有勘驗筆錄、
相驗屍體證明書、鑑定書、照片、現場圖等足稽，及比對槍彈紋痕相符之鑑驗通知書
可參，證人耿聰江亦證稱見雙方爭吵互擲物品，上訴人由身上拿槍出來，其聽到一聲
槍響云云，為其所憑之證據。並說明上訴人與謝福展爭吵後，即返所擅取配槍、子彈
，將子彈上膛並即往謝某處理論，其為尋仇而非法持有槍彈甚明，又證人耿聰江已
及上訴人由身上拿槍出來，上訴人自承手槍插在腰際，以外套遮掩等語，謝某自無從
得知其槍而下手奪槍，再由法醫之鑑定書觀之，子彈由謝褔展頭皮下三十三公分偏
左二公分處，由左往右、由上往下、由前往後射入等情以觀，足徵上訴人右手持槍，
槍口朝下射擊謝福展，對其所辯未對警員翁榮富施暴，與謝某拉扯，其欲奪槍，伊以
右手防止，拉扯間不慎槍枝走火致射及謝某各詞，如何不足採信，詳予指駁。因認上
訴人以殺傷力極強之制式手槍，往人體要害射殺，有殺人故意極明，所為自犯刑法第
二百七十一條第一項之殺人罪。其對依法執行公務之值班警員翁榮富施暴，取其保管
之槍櫃鑰匙，則犯同法第一百三十五條第一項之妨害公務罪，於非執勤時間違反規定
未經許可，持有手槍及子彈，係無故持有槍彈，該警用槍彈自可供軍用，上訴人與謝
褔展爭吵後，即持之尋仇，顯然意圖供犯罪之用，此部分係犯修正前槍砲彈藥刀械管
制條例第七條第四項，刑法第一百八十七條之罪，兩罪間係一行為而觸犯之，為想像
競合犯，應從一重之前罪處斷，所犯妨害公務、非法持有槍枝、殺人三罪間，有方法
結果之牽連關係，依牽連犯規定從殺人罪論處。並說明上訴人行為後，槍砲彈藥刀械
管制條例於八十六年十一月二十四日修正，比較新舊法結果，以舊條例有利上訴人，
本件應適用舊條例，又依該條例第十三條之一規定，持有子彈部分適用處罰較重之刑
法第一百八十七條，而變更公訴人所引用之刑法第三百零四條第一項、修正前槍砲彈
藥刀械管制條例第十一條第三項之不當法條。再上訴人因其職務、機會而非法持有配
槍、子彈，此部分有刑法第一百三十四條之加重其刑之適用，其於行兇後未被發覺犯
殺人罪前，即委請耿聰江報案自首而受裁判，經證人耿聰江等人結證屬實，此部分依
法減輕其刑。因而撤銷第一審不當之判決，依修正前槍砲彈藥刀械管制條例第七條第
四項，刑法第二條第一項但書、第十一條前段、第一百八十七條、第二百七十一條第
一項、第一百三十五條第一項、第五十五條、第一百三十四條、第六十二條前段、第
三十七條第一項，審酌上訴人身為警察，不知守法重紀，因細故即持配槍尋仇進而殺
人，惡性重大等一切情狀，判處上訴人無期徒刑，依法宣告褫奪公權，並說明扣案槍
彈等物為警察機關所有，自非違禁物，勿庸沒收，經核認事用法，原無不合。上訴意
旨仍執前詞，謂無殺人故意，耿聰江嗣後證稱未見槍擊情形，只聞槍響等語部分，仍
係對原審採證、認事之職權行使，漫加指摘，亦無理由。惟按刑法第一百三十四條之
不真正瀆職罪，必須假借該公務員職務上之權力、機會或方法，而故意犯罪，始可構
成，若僅行為人屬公務員，對該權力等無所假借，即犯罪行為與之無直接關連者，自
不能適用此規定加重其刑。上訴人帶其配置之槍、彈，其取得持有均假借職務上之
機會，原判決適用刑法第一百三十四條加重其刑，固無不合，惟其殺人部分，純因與
謝福展爭吵而引起，與公務員職務截然無關，自無該條之適用，原審仍論其不真正之
瀆職罪，適用法則非無可議，上訴意旨部分指摘及此，為有理由。顧此違誤不影響於
事實之確定，可據以為裁判，應由本院將原判決罪刑部分撤銷，自為判決，仍與原審
為同一犯罪情狀之審酌，並處以相同之刑。
據上論結，應依刑事訴訟法第三百九十七條、第三百九十八條第一款，修正前槍砲彈
藥刀械管制條例第七條第四項，刑法第二條第一項但書、第十一條前段、第二百七十
一條第一項、第一百八十七條、第一百三十五條第一項、第五十五條、第一百三十四
條、第六十二條前段、第三十七條第一項，判決如主文。
中      華      民      國    八十七    年      六      月      四      日
                              最高法院刑事第九庭
                                  審判長法官  謝  家  鶴
                                        法官  羅  一  宇
                                        法官  花  滿  堂
                                        法官  陳  世  淙
                                        法官  劉  介  民
      右正本證明與原本無異
                                              書  記  官
中      華      民      國    八十七    年      六      月      八      日
